臺灣臺北地方法院刑事判決　　　　　　　　　　　　　九十一年度交訴字第七八號
　　公　訴　人　臺灣臺北地方法院檢察署檢察官
　　被　　　告　丁○○　男　三.
右列被告因公共危險等案件，經檢察官聲請以簡易判決處刑（九十一年度偵緝字第六
三三號），經本院台北簡易庭受理後（受理案號為九十一年度北交簡字第二三四六號
），認不宜以簡易判決處刑，移送前來，本院適用通常程序判決如左：
    主  文
丁○○因過失傷害人，處有期徒刑參月，如易科罰金，以佰元折算壹日。
丁○○被訴駕駛動力交通工具肇事，致人受傷而逃逸部分無罪。
    事    實
一、丁○○於民國八十九年七月七日凌晨一時五十分許，駕駛車號ＣＲ－九三七五號
    自小客車沿臺北市○○○路○段北往南方向行駛，行至該路與寶慶路交岔路口時
    ，本應注意汽車行駛時，駕駛人應注意車前狀況，隨時採取必要之安全措施，而
    依當時天候陰、夜間有照明、市區○○道路○路面乾燥、無缺陷、無障礙物、視
    距良好等情，並無不能注意情事，詎其因疲勞疏未注意車前狀況，追撞前方由戊○○所駕駛、車號ＡＬ－六五七五號工程車，致該工程車之駕駛戊○○受有右小
    腿擦傷、乘客甲○○受有左足跟撕裂傷十乘以六乘以三公分、乘客乙○○受有右
    側遠端橈骨骨折、雙下肢、右足踝挫傷、左眉部撕裂傷之傷害（戊○○業於本院
    審理時撤回傷害告訴）。
三、案經戊○○、乙○○、甲○○訴由臺北市政府警察局中正第一分局報請臺灣臺北
    地方法院檢察署檢察官偵查聲請簡易判決處刑。
    理    由
壹、有罪部分－即被訴過失傷害部分
  一、右揭犯罪事實業據被告丁○○在本院審理時坦承不諱，核與告訴人戊○○、甲○○、乙○○所述本件事故發生之經過情形相符，並有道路交通事故調查報告
      表、交通事故談話紀錄表、道路交通事故補充資料表等件在卷可稽。告訴人甲○○、乙○○分別受有如事實欄所載之傷害，亦有台北市立忠孝醫院、國立台
      灣大學醫學院附設醫院出具之診斷證明書附卷足憑。按汽車行駛時，駕駛人應
      注意車前狀況，並隨時採取必要之安全措施，道路交通安全規則第九十四條第
      三項定有明文，被告為已考領駕照之駕駛人，對此誠難諉稱不知，而依道路交
      通事故調查報告表所載，事發當時天候陰、但夜間有照明、市區○○路面、乾
      燥、無缺陷、無障礙物、視距良好，並無不能注意車前狀況情事，詎被告因疲
      勞駕車，注意能力降低，疏未注意前方由告訴人戊○○所駕駛之工程車動向，
      自後追撞該車因而肇事，伊對本件事故之發生為有過失，至屬明確，台北市車
      輛行車事故鑑定委員會對本件事故肇因，亦做相同認定，有該會九十一年七月
      十七日北鑑審字第九一三○一七九九○○號鑑定意見書在卷可參。又告訴人甲○○、乙○○因此事故受傷，所受傷勢與被告之過失犯行間，實具相當因果關
      係。綜上，本件事證明確，被告過失傷害犯行洵堪認定。
  二、核被告所為，係犯刑法第二百八十四條第一項前段過失傷害罪，被告以一過失
      駕駛行為，同時致告訴人甲○○、乙○○成傷，係一行為觸犯數罪名，為想像
      競合犯，應從傷勢較重之甲○○部分處斷。至被告因同一過失駕駛行為，致告
      訴人戊○○受傷部分，業據戊○○於本院審理時當庭以言詞撤回告訴，有審判
      筆錄可稽，此部分與前開犯行具想像競合之裁判上一罪關係，爰不另諭知公訴
      不受理，併予敘明。爰審酌被告之過失程度、所生危害、事發迄今未與告訴人
      甲○○、乙○○達成和解，賠償彼等所受損害，惟事發坦認犯行，犯後態度尚
      稱良好等各項情狀，量處如主文所示之刑。被告行為後，刑法第四十一條已於
      九十年一月四日修正，嗣經總統於九十年一月十日公布，並自同年一月十二日
      起生效，依現行刑法第四十一條第一項前段：「犯最重本刑為五年以下有期徒
      刑以下之罪，而受六個月以下有期徒刑或拘役之宣告，因身體、教育、職業、
      家庭之關係或其他正當事由，執行顯有困難者，得以一元以上三元以下折算一
      日，易科罰金」之規定，較諸修正前之刑法第四十一條以「犯最重本刑為三年
      以下有期徒刑以下之刑之罪，而受六月以下有期徒刑或拘役之宣告」，始得易
      科罰金之規定，以修正後現行刑法第四十一條第一項前段之規定有利於被告，
      被告行為時雖在刑法第四十一條修正生效前，惟依刑法第二條第一項前段規定
      ，仍應適用裁判時即修正後之刑法第四十一條第一項前段規定，諭知易科罰金
      之折算標準。
貳、無罪部分－即被訴駕駛動力交通工具肇事，致人受傷而逃逸部分
  一、聲請簡易判決處刑意旨略以：被告丁○○於前開事實欄所載時、地駕駛車號Ｃ
      Ｒ－九三七五號自小客車，因過失肇事致告訴人戊○○、乙○○、甲○○受傷
      後，因其同因該事故受有嘴唇撕裂傷之傷害，與告訴人三人一起被救護車送至
      台大醫院診治，詎其經治療縫合傷口後未待警處理，即於同日凌晨四時許逕自
      離開醫院返回肇事現場駕車逃逸，嗣經警循線查獲等語，因認被告另涉犯刑法
      第一百八十五條之四駕駛動力交通工具肇事，致人受傷而逃逸罪。
  二、按犯罪事實應依證據認定之，無證據不得推定其犯罪事實，刑事訴訟法第一百
      五十四條定有明文；又認定不利於被告之事實，須依積極證據，苟積極證據不
      足為不利於被告事實之認定時，即應為有利於被告之認定，更不必有何有利之
      證據，最高法院三十年上字第八一六號著有判例可資參照；又駕駛動力交通工
      具肇事，致人死傷而逃逸者，處六月以上五年以下有期徒刑，刑法第一百八十
      五條之四固有明文，惟該條文之立法目的在維護交通安全，加強救護，減少被
      害人之死傷，促使駕駛人於肇事後，能對被害人即時救護，是不問駕駛人就事
      故之發生有無過失，倘駕駛人於肇事後明知被害人有死傷，仍未對被害人即時
      救護，即應擔負是項罪責，此迭據最高法院闡釋甚明，反之，若駕駛人肇事後
      被害人已獲得即時救護，駕駛人方才離去，即不該當前開肇事逃逸罪責，合先
      敘明。
  三、公訴人認被告丁○○涉有刑法第一百八十五條之四罪嫌，無非以右揭事實業據
      告訴人戊○○、甲○○、乙○○指訴綦詳，並有道路交通事故調查報告表、交
      通事故談話紀錄表、交通事故補充資料表、診斷證明書等件附卷可稽為其論據
      。惟訊據被告丁○○堅詞否認有肇事逃逸犯行，辯稱：伊亦因本件事故受傷，
      與告訴人一同被救護車送醫救治，伊於傷口處理完後才自行離開醫院，未再回
      到肇事現場將車駛離逃逸等語。經查：被告於肇事後，因亦受有嘴唇撕裂傷之
      傷害，與告訴人戊○○、甲○○、乙○○一同被救護車送至台大醫院就醫，業
      據被告及告訴人三人迭於警詢、偵查中及本院審理時陳述明確，足證被告於肇
      事致告訴人受傷後並未逃逸；況被告亦因此事故成傷須人救護，而無再行分身
      ，對告訴人施以救護之能力；再者，被告與告訴人三人同被送至醫院就診，告
      訴人三人已獲得即時救護，無強命被告對彼等另行施以救護之必要，縱被告於
      伊本身傷勢處理完竣後先行離開醫院，增加告訴人日後民事求償之困難，然終
      究與置告訴人於無人救護之情狀有間，揆諸前開說明，即難據此遽予認定被告
      有肇事逃逸之犯行。
  四、綜上所述，足認被告辯稱伊於肇事後亦受傷，並未故意逃逸等語，要非虛妄，
      應可信憑，尚難僅以被告於肇事後較諸告訴人先行離開就診醫院之單純事實，
      即認被告於肇事後故意逃逸。此外，本院復查無其他積極、具體確切之證據，
      足資證明被告有觸犯刑法第一百八十五條之四駕駛動力交通工具肇事，致人受
      傷而逃逸罪犯行。準此，本件既不能證明被告犯罪，自應為無罪判決之諭知。
據上論斷，依刑事訴訟法第四百五十二條、第二百九十九條第一項前段、第三百零一
條第一項，刑法第二條第一項前段、第二百八十四條第一項前段、第五十五條、第四
十一條第一項前段，罰金罰鍰提高標準條例第一條前段、第二條，判決如主文。
本案經檢察官丙○○到庭執行職務。
中      華      民      國      九十一      年    十二    月    十九    日
                                      臺灣臺北地方法院交通法庭
                                          法  官  陳婷玉
右正本證明與原本無異。
如不服本判決，應於判決送達後十日內，向本院提出上訴狀。
                                          書記官  陳弘文
中      華      民      國      九十一      年    十二    月  二十四    日
附錄本案所犯法條全文
刑法第二百八十四條
一因過失傷害人者，處六月以下有期徒刑，拘役或五百元以下罰金。致重傷者，處一
  年以下有期徒刑，拘役或五百元以下罰金。
二從事業務之人，因業務上之過失傷害人者，處一年以下有期徒刑、拘役或一千元以
  下罰金。致重傷者，處三年以下有期徒刑，拘役或二千元以下罰金。
